臺灣高等法院臺中分院刑事判決　　　　 96年度上易字第105號
上　訴　人　臺灣南投地方法院檢察署檢察官
被　　　告　甲○○
選任辯護人　許漢鄰律師
上列上訴人因被告贓物罪案件，不服臺灣南投地方法院95年度易
字第259號中華民國95年11月27日第一審判決（起訴案號：臺灣
南投地方法院檢察署94年度他字第542號），提起上訴，本院判
決如下：
    主  文
上訴駁回。
    理  由
一、本件聲請簡易判決處刑意旨略以：被告甲○○明知勝發砂石
    場之負責人許瑞華（另案經法院判處有期徒刑五月確定）自
    民國（以下同）九十一年三月六日起至同年五月二十八日止
    ，在南投縣（以下不引縣）集集鎮濁水溪柴橋頭段吳厝小段
    （以下簡稱吳厝小段）編號第三三、三四、三五、三六、三
    七、三八、三九、四○、四一、四六等地號（此為土地管理
    機關即經濟部水利署第四河川局自行暫時編定之地段、地號
    ，並非土地登記機關依土地法等相關規定所登記之地段、地
    號，下同）之國有河川地內（未登記之國有地）設置砂石碎
    解場，用以堆置機具及相關設備，佔用上開國有河川地面積
    約二公頃經營砂石場；即被告明知上開國有地係勝發砂石場
    所竊佔之贓物，竟於九十三年三月三十一日（聲請簡易判決
    處刑書誤載為九十三年三月二十八日）在集集鎮弘城砂石場
    （由勝發砂石場改名），以新臺幣（下同）五千二百五十萬
    元之價格，向勝發砂石場之合夥人王庚申購買該砂石場而經
    營砂石場。因認被告涉有刑法第三百四十九條第二項故買贓
    物罪嫌等語。
二、公訴人認被告涉有前述故買贓物罪嫌，無非係以：上開事實
    ，業據被告坦承不諱，且經證人許瑞華、王庚申、曾凱鑫證
    述在卷，並有轉讓契約書、支票、水里地政事務所土地複丈
    成果圖、勘驗筆錄、現場相片、臺灣南投地方法院檢察署檢
    察官九十二年度偵字第四八三號聲請簡易判決處刑書及本院
    九十二年投刑簡字第四四○號刑事判決書等附卷為其依據。
三、本院判斷：
（一）許瑞華係勝發砂石場之合夥人之一並為負責人，意圖為自
      己不法之利益，自九十一年三月六日起至同年五月二十八
      日止，在集集鎮○○○段第三三、三八、三九、五○等地
      號之國有河川地內，設置砂石碎解場，佔用該國有河川地
      面積共一百三十二平方公尺，並於上開地號土地旁之國有
      未登錄河川地，非法堆置砂石，佔用面積共達四千三百九
      十五平方公尺，因而涉犯刑法第三百二十條第二項竊佔罪
      ，經原審法院於九十二年六月二十四日以九十二年度投刑
      簡字第四四○號判決判處有期徒刑伍月，並確定在案一節
      ，業據證人許瑞華於本院審理時證述明確，並有原審法院
      前揭案件之判決書在卷可憑，自堪信為真實。
（二）許瑞華於九十三年年初退出勝發砂石場之合夥關係，嗣因
      剩餘之合夥人對勝發砂石場之經營有不同意見，乃決議由
      王庚申、李國晴等合夥人競標，由得標之合夥人承受全部
      股分，最後由王庚申得標，並由其承受勝發砂石場全部股
      分；其後被告於九十三年三月三十一日以五千二百五十萬
      元之價格，向王庚申購買勝發砂石場之經營權（嗣改名為
      弘城砂石場）等情，業據證人許瑞華、王庚申於原審法院
      審理時證述甚詳，復有股權讓渡協議書、轉讓契約書影本
      各一份及支票影本六張在卷可佐（見偵卷第十九至二五頁
      ），亦堪信為真實。
（三）本件並無積極證據足以證明：被告明知許瑞華竊佔上開國
      有土地用以經營勝發砂石場之事實：
    1.證人即任職於經濟部水利署第四河川局（以下簡稱為第四
      河川局）之曾凱鑫於本院審理時證稱：約從九十一年六月
      之後到九十三年年初間，勝發砂石場沒有再經營，因為沒
      有疏濬工程，所以砂石場沒有辦法進料，這段時間也沒有
      看到被告在現場出現，到了九十三年下半年才由被告的砂
      石場實際經營；當初第四河川局移送許瑞華時，有依違反
      水利法規定對許瑞華處罰鍰，但沒有對勝發砂石場場區作
      行政查封或張貼公告，也沒有副知或通知南投縣政府有關
      許瑞華的違規行為等語（見原審卷第七五至七七頁）。
    2.證人許瑞華於原審法院審理時證稱：伊在九十三年年初就
      離開南投了，之後沒有再管勝發砂石場的事情，伊不知道
      王庚申與被告的關係，也不知道王庚申將勝發砂石場的經
      營權讓給被告的事情等語（見原審卷第八五頁）。
    3.證人王庚申於本院審理時證稱：伊為勝發砂石場合夥人時
      ，曾聽到勝發砂石場有被開罰單，但是詳細情形伊並不清
      楚，不知道開什麼罰單，伊也沒有向被告講勝發砂石場被
      開罰單的事；被告向伊買受勝發砂石場經營權時，被告有
      向伊查證，伊有將公司資料拿給被告看，有使用土地的地
      號、機械設備等，主要價值在生財機器設備，有關使用土
      地部分，伊是照前手給伊的資料拿給被告；伊轉讓勝發砂
      石場經營權給被告時，許瑞華並沒有在場等語（見原審卷
      第八十至八三頁）。
    4.綜觀上開證人曾凱鑫、許瑞華、王庚申等人之證詞及原審
      法院前揭判決所認定之事實，許瑞華因竊佔前述國有土地
      ，於九十二年六月二十四日經原審法院判處有期徒刑伍月
      ，並確定在案，而約從九十一年六月間起至九十三年年初
      止，勝發砂石場沒有再經營，這段時間曾凱鑫也沒有看到
      被告在現場出現；當初第四河川局移送許瑞華時，雖有依
      違反水利法規定對許瑞華處罰鍰，但沒有對勝發砂石場場
      區作行政查封或張貼公告；許瑞華於九十三年年初退出勝
      發砂石場之合夥關係，亦不再過問勝發砂石場之經營，其
      後被告於九十三年三月三十一日向王庚申購買勝發砂石場
      之經營權時，許瑞華並不在場，亦不知情，王庚申復未將
      許瑞華因竊佔前述國有土地之事實告知被告等情，應堪認
      定。準此而言，並無法證明：被告明知許瑞華竊佔上開國
      有土地用以經營勝發砂石場之事實。
（四）再參酌勝發砂石場所使用之土地，其中吳厝小段編號第三
      三、三四、三五、三六、三七、四○、四一、四一之一、
      四一之二、四四等地號土地，係案外人劉賴巨美、陳金檳
      等人獲得第四河川局之使用許可，嗣勝發砂石場之合夥人
      再向賴巨美、陳金檳等人受讓使用之權利一節，有前述股
      權讓渡協議書、轉讓契約書影本暨第四河川局九十五年八
      月二十二日水四管字第○九五五○○六六六二○號函及所
      附國有土地使用情形表、河川公地種植使用許可書存根（
      見原審卷第四四至四九頁）等附卷可稽。亦即，勝發砂石
      場所使用之土地，並非均係許瑞華所竊佔而來（至於聲請
      簡易判決處刑書雖認為許瑞華所竊佔之國有土地，尚有吳
      厝小段編號第三四、三五、三六、三七、四○、四一、四
      六等地號國有土地，惟通觀本件卷證資料，查無其立論之
      依據），則被告購買勝發砂石場之經營權時，衡論常情，
      應足以正當信賴勝發砂石場有合法之使用土地權源。
（五）按犯罪事實，應依證據認定之，無證據不得認定犯罪事實
      ；不能證明被告犯罪者，應諭知無罪之判決，刑事訴訟法
      第一百五十四條第二項、第三百零一條第一項分別定有明
      文。本件綜合以上各情，並無積極證據足以證明被告有明
      知為贓物而故買之犯行；此外，本院復查無其他積極證據
      足認被告有何公訴人所指之上揭故買贓物犯行。原審法院
      依相關證據，既不能證明被告犯罪，依照前述刑事訴訟法
      之規定，而為無罪之諭知，核無不合，檢察官上訴意旨另
      以被告購買上開砂石碎解場必有買受上面之砂石，該砂石
      即屬許勝華竊盜之贓物云云；惟查被告僅購買上開碎解場
      之機器設備，矢口否認有購買砂石，且並無積極證據足以
      證明上開砂石碎解場上面有砂石之情事，況原審檢察官亦
      無起訴被告購買砂石之情事，其上訴無理由，應予駁回。
據上論結，應依刑事訴訟法第三百六十八條，判決如主文。
本案經檢察官乙○○到庭執行職務。
中　　華　　民　　國　　96　　年　　　4　　月　　4　　日
               刑事第四庭　審判長法　官　洪　耀　宗
                                 法　官  江　德　千
                                 法　官  劉　登  俊
上列正本證明與原本無異。
不得上訴。
                                 書記官　陳　美　利
中　　華　　民　　國　　96　　年　　4 　　月　　4 　　日
